臺灣臺南地方法院刑事判決　
110年度金訴字第63號
公  訴  人  臺灣臺南地方檢察署檢察官
被      告  張家偉


上列被告因詐欺案件，經檢察官提起公訴（110年度偵字第2290
、3421、3423號），及移送併辦（110年度偵字第9670號、110年
度偵字第12739號），被告於準備程序期日就被訴事實為有罪之
陳述，本院合議庭裁定由受命法官獨任進行簡式審判程序，判決
如下：
    主  文
張家偉幫助犯洗錢防制法第十四條第一項之洗錢罪，處有期徒刑
貳月，併科罰金新臺幣伍仟元，罰金如易服勞役，以新臺幣壹仟
元折算壹日。
    事  實
一、張家偉可預見金融帳戶係個人理財之重要工具，倘隨意交付
    予缺乏信賴基礎之人，可能幫助犯罪集團利用作為財產犯罪
    之匯款帳戶，進而掩飾或隱匿他人之犯罪所得，且對方提領
    後即會產生遮斷金流以逃避國家追訴、處罰之效果，竟基於
    縱將金融帳戶交予他人，他人可能利用該帳戶作為財產犯罪
    之匯款帳戶，並便利洗錢之實行，亦不違背其本意之幫助犯
    意，於民國109年10月27日21時59分許，在臺南市○○區○○路0
    00號全家便利商店關廟旺萊店，將其所申請之中華郵政股份
    有限公司關廟郵局00000000000000號帳戶之存摺、提款卡及
    密碼，交由友人蘇永銘(業經本院另案判決)以全家店到店取
    件方式，寄交予年籍不詳之詐欺集團成員(連同蘇永銘之帳
    戶)。嗣該詐欺集團所屬成員取得上開帳戶後，即共同意圖
    為自己不法所有，基於詐欺取財之犯意聯絡為下列行為：㈠
    於109年10月31日19時許，撥打電話予王文蓓佯稱：之前網
    路購物因設定錯誤為批發商，導致重複扣款，須依照指示操
    作取消云云，致王文蓓陷於錯誤，於同日20時52分、20時53
    分、20時56分，轉帳5萬167元、4萬9,985元、4萬9,985元至
    張家偉上揭關廟郵局帳戶內，隨即遭人提領一空。㈡於109年
    10月30日13時30分許，佯裝係田秀美之友人撥打電話向田秀
    美佯稱：生意急需現金週轉云云，致田秀美陷於錯誤，於同
    日15時5分、16時4分，匯款5萬元、3萬元至張家偉上揭關廟
    郵局帳戶內，隨即遭人提領一空。㈢於109年11月1日16時30
    分許，撥打電話予郭芷庭佯稱：之前網路購物因設定錯誤為
    10筆訂單，導致重複扣款，須依照指示操作取消云云，致郭
    芷庭陷於錯誤，於同日17時18分、17時33分，轉帳4萬9,985
    元、6,885元至張家偉上揭關廟郵局帳戶內，隨即遭人提領
    一空。㈣於109年10月29日晚間某時，撥打電話予詹瑞芬佯稱
    ：之前網路購物時個資外洩，遭人利用其名義下多筆訂單，
    須依照指示操作ATM及網路銀行作取消云云，致詹瑞芬陷於
    錯誤，於109年11月1日0時11分，轉帳4萬9,987元至張家偉
    上揭關廟郵局帳戶內，隨即遭人提領一空。㈤於109年11月1
    日20時許，撥打電話予馬海玲佯稱：在臉書購物之訂單訂成
    2筆，導致重複扣款，須依照指示操作取消云云，致馬海玲
    陷於錯誤，於同日21時13分，轉帳2萬9,985元至張家偉上揭
    關廟郵局帳戶內，隨即遭人提領一空。
二、案經王文蓓訴由宜蘭縣政府警察局羅東分局、郭芷庭訴由臺
    南市政府警察局歸仁分局、詹瑞芬訴由新北市政府警察局三
    重分局、馬海玲訴由臺中市政府警察局第五分局報請臺灣臺
    南地方檢察署檢察官偵查起訴及移送併辦。
    理  由
一、本件係經被告張家偉於準備程序當庭表示認罪，而經本院裁
    定以簡式審判程序加以審理，依據刑事訴訟法第273條之2、
    第159條第2項之規定，不適用傳聞法則有關限制證據能力之
    相關規定，合先敘明。
二、上揭犯罪事實，業據被告於本院審理中坦承不諱，核與證人
    即告訴人王文蓓、郭芷庭、詹瑞芬、馬海玲、證人即被害人
    田秀美於警詢中、證人蘇永銘於偵查中所證述之情節相符，
    並有中華郵政股份有限公司109年12月1日儲字第1090914732
    號函檢附之被告開戶基本資料、客戶歷史交易清單、全家便
    利商店貨件明細(警一卷第21至25頁、偵一卷第67頁)、告訴
    人王文蓓之中國信託銀行臺幣活存明細轉帳畫面截圖照片、
    元大銀行交易明細(警一卷第17至19頁)、被害人田秀美之中
    華郵政股份有限公司三重郵局109年12月8日重營字第109000
    0837號函檢附之ATM監視器畫面截圖照片、郵政入戶匯款申
    請書、LINE對話紀錄(警三卷第25至33、55、59、63至65頁)
    、告訴人郭芷庭之泰山區農會109年12月15日新北泰農信字
    第1090201053號函檢附之ATM監視器畫面截圖照片、台新銀
    行網路銀行交易畫面截圖照片、通話紀錄(警二卷第23至25
    、45頁)、告訴人詹瑞芬之匯款明細、臺灣新光商業銀行存
    款帳戶存提交易明細查詢明細表(併辦偵一卷第7至12、37頁
    )、告訴人馬海玲之文山景美郵局存摺封面及內頁明細、ATM
    交易明細表(併辦警卷第16至19頁)在卷可稽，足認被告前揭
    自白確與事實相符，堪予採信。本案事證明確，被告上開犯
    行，洵堪認定，應依法論科。
三、按刑法上之幫助犯，係對於犯罪與正犯有共同之認識，而以
    幫助之意思，對於正犯資以助力，未參與實施犯罪構成要件
    之行為者而言。查被告將其所申請之上開郵局存摺、提款卡
    及密碼交付與年籍不詳之詐欺集團成員作為收受詐欺所得財
    物及洗錢之犯罪工具，過程中並無證據證明被告有直接參與
    詐欺取財及洗錢之構成要件行為，充其量僅足認定係詐欺取
    財及一般洗錢罪構成要件以外之幫助行為，尚難遽認與實行
    詐欺取財及洗錢之詐騙集團成員間有犯意聯絡，而有參與或
    分擔詐欺取財及洗錢之犯行。本件既查無證據足資證明被告
    有共同詐欺取財及一般洗錢之犯意聯絡及行為分擔，自應認
    被告將其郵局存摺、提款卡及密碼交由詐欺集團成員使用之
    犯行，僅止於幫助詐欺取財及幫助一般洗錢之犯意，而為詐
    欺取財罪及一般洗錢構成要件以外之行為。是核被告所為，
    係犯刑法第30條第1項、第339條第1項之幫助詐欺取財罪，
    及刑法第30條第1項、洗錢防制法第14條第1項之幫助洗錢罪
    。被告以一交付郵局帳戶之行為同時觸犯上開2罪名，為想
    像競合犯，應依刑法第55條規定，從一重論以幫助洗錢罪。
    被告並未實際參與詐欺取財及洗錢等犯行，所犯情節較正犯
    輕微，爰依刑法第30條第2項規定，按正犯之刑減輕之；又
    其於本院審理中自白本件洗錢犯行，應依洗錢防制法第16條
    第2項規定減輕其刑，並遞減輕之。爰審酌被告在現今詐騙
    案件猖獗，已為各類報章媒體廣為報導之情形下，僅因貪圖
    私利，即隨意將自己之金融帳戶交付予不詳人士，使不法之
    徒得以憑藉其帳戶行騙，並掩飾犯罪贓款去向，製造金流斷
    點、隱匿真實身分，減少遭查獲風險，致無辜民眾受騙而受
    有財產上損害，更造成執法機關不易查緝犯罪行為人，嚴重
    危害交易秩序與社會治安，行為實有不當；兼衡被告係基於
    不確定故意而為本件犯行，主觀惡性較為輕微、已於本院審
    理中坦承犯行，尚非毫無悔意，暨其所述之智識程度、家庭
    經濟狀況(見本院卷第160至161頁)、本案被害人遭詐騙金額
    、未能與被害人達成和解，賠償損害等一切情狀，量處如主
    文所示之刑，並諭知罰金部分易服勞役之折算標準，以資警
    惕。
四、沒收部分：
(一)犯洗錢防制法第14條之罪，其所移轉、變更、掩飾、隱匿、
    收受、取得、持有、使用之財物或財產上利益，沒收之，洗
    錢防制法第18條第1項前段固有明文，然被告並未親自提領
    詐騙所得之款項，並已將其上開郵局帳戶之存摺、提款卡交
    付予他人，是被告已無從實際管領、處分帳戶內之詐騙所得
    款項，自無從依上開規定宣告沒收。
(二)被告交予他人之郵局存摺及提款卡，雖係供犯罪所用之物，
    但未經扣案，且該等物品本身價值低微，單獨存在亦不具刑
    法上之非難性，倘予沒收或追徵，除另使刑事執行程序開啟
    之外，對於犯罪行為之不法、罪責評價並無影響，且對於預
    防及遏止犯罪之助益不大，欠缺刑法上重要性，是本院認該
    等物品並無沒收或追徵之必要，附此敘明。
(三)被告並未因提供帳戶而獲有對價，則被告既無任何犯罪所得
    ，自無從宣告沒收或追徵。　
據上論斷，應依刑事訴訟法第273條之1第1項、第299條第1項前
段，洗錢防制法第2條第2款、第14條第1項、第16條第2項，刑法
第11條前段、第30條第1項、第2項、第339條第1項、第55條、第
42條第3項前段，刑法施行法第1條之1，判決如主文。
本案經檢察官吳維仁提起公訴、檢察官許嘉龍、周盟翔移送併辦
，檢察官羅瑞昌到庭執行職務。
中　　華　　民　　國　　110 　年　　12　　月　　27　　日
                  刑事第七庭法　官　孫淑玉
以上正本證明與原本無異。
如不服本判決應於收受本判決後20日內向本院提出上訴書狀，並
應敘述具體理由。其未敘述上訴理由者，應於上訴期間屆滿後20
日內向本院補提理由書狀（均須按他造當事人之人數附繕本）「
切勿逕送上級法院」。 
　　　　　　　　　　　　　　書記官　洪千棻
中　　華　　民　　國　　110 　年　　12　　月　　28　　日
附錄本案論罪科刑法條：
中華民國刑法第339條
意圖為自己或第三人不法之所有，以詐術使人將本人或第三人之
物交付者，處5年以下有期徒刑、拘役或科或併科50萬元以下罰
金。
以前項方法得財產上不法之利益或使第三人得之者，亦同。
前二項之未遂犯罰之。
洗錢防制法第2條
本法所稱洗錢，指下列行為：
一、意圖掩飾或隱匿特定犯罪所得來源，或使他人逃避刑事追訴
    ，而移轉或變更特定犯罪所得。
二、掩飾或隱匿特定犯罪所得之本質、來源、去向、所在、所有
    權、處分權或其他權益者。
三、收受、持有或使用他人之特定犯罪所得。
洗錢防制法第14條
有第二條各款所列洗錢行為者，處7年以下有期徒刑，併科新臺
幣5百萬元以下罰金。
前項之未遂犯罰之。
前二項情形，不得科以超過其特定犯罪所定最重本刑之刑。